臺灣高等法院臺中分院刑事判決　　　　　　　　　九十三年度交上易字第二八九號
　　上　訴　人
　　即　被　告　丙○○
右上訴人因過失傷害案件，不服臺灣彰化地方法院九十二年度交易字第九八號中華民
國九十二年十二月三十一日第一審判決（起訴案號：臺灣彰化地方法院檢察署九十二
年度調偵字第一九三號），提起上訴，本院判決如左：
    主      文
上訴駁回。
    事      實
一、丙○○係「安麒兒幼兒學園」之司機，平日以駕駛車牌號碼三Ｊ－五八七三號自
    用小客貨車載送該學園學童為業，乃從事駕駛業務之人。於民國（下同）九十一
    年七月十一日下午四時二十分許，駕駛上開自用小客貨車載送學員途中，沿彰化
    縣秀水鄉陜西村湳底巷由東南往西北方向行駛，途經該路段與高速公路下右側道
    路之無號誌交岔路口欲行右轉之際，本應注意車輛行至未劃分幹、支線道之無號
    誌交岔路口時，轉彎車應暫停讓直行車先行，且依當時天候晴、日間有自然光線
    、路面無缺陷等一切情狀，並無不能注意之情事，竟疏未注意左前方適有由乙○
    ○○（無重型機車駕駛執照）騎乘之車牌號碼ＩＷＥ－七二０號重型機車，沿上
    開高速公路下右側道路由南往北方向前來，亦疏未注意騎乘機車行經無號誌之交
    岔路口時，應減速慢行作隨時停車之準備，丙○○未禮讓乙○○○騎乘之直行機
    車先行，即行貿然右轉，以致所駕車輛左車門與乙○○○騎乘機車之右握把頂端
    發生擦撞，使乙○○○因而受有右手挫傷、右側肱骨頭骨折併脫位致永久性神經
    叢損傷、右上肢功能完全喪失之重傷害等傷害。丙○○肇事後，於有偵查犯罪職
    權之機關或個人發覺其犯罪前，自動向前往現場處理本件車禍之員警吳木生坦承
    肇事而自首，且主動接受裁判。
二、案經乙○○○訴由彰化縣警察局鹿港分局報請臺灣彰化地方法院檢察署檢察官偵
    查起訴。
    理      由
一、訊據上訴人即被告丙○○（下稱被告）坦承伊為「安麒兒幼兒學園」之司機，平
    日以駕車載送該學園學童為業，乃從事駕駛業務之人，於右揭時間，駕駛自用小
    客貨車，因疏未注意禮讓告訴人騎乘之直行機車先行，乃與告訴人騎駛之上開機
    車發生碰撞，致告訴人受有前揭重傷害等情不諱。經查：(一)、被告自白情節，核
    與告訴人乙○○○於警詢、偵訊、原審及本院指訴情節相符合，且經證人即在場
    目睹其情之「安麒兒幼兒學園」之隨車人員賴秋芬、前往現場處理本件車禍之員
    警吳木生二人分別於原審證述明確（見原審卷第十八、三十頁）。又告訴人乙○
    ○○確因上開車禍而受有右手挫傷、右側肱骨頭骨折併脫位致永久性神經叢損傷
    、右上肢功能完全喪失之重傷害等傷害，業據告訴人指陳綦詳，並有診斷書三紙
    、行政院國軍退除役官兵輔導委員會臺中榮民總醫院（下稱臺中榮民總醫院）九
    十二年九月三日中榮醫企字第０九二０００四三四二號函附之病歷資料、財團法
    人彰化基督教醫院九十二年九月十五日彰基病歷字第九二０九０二五號函附之
    病歷資料、彰化縣身心障礙者鑑定表、中華民國身心障礙手冊各一份在卷可憑（
    以上見警局卷第十一、十二頁；原審卷第四十六至五十六頁、第五十八頁、第七
    十六至第七十八頁、第七十九頁）；又臺中榮民總醫院九十二年十二月三日中榮
    醫企字第０九二０００五九一八號函略稱：乙○○○局部脫位現象，臨床上判斷
    有永久性臂神經叢損傷，右上肢功能完全喪失等語（見原審卷第八十四頁），是
    本件告訴人乙○○○所受之傷害係屬刑法上所定之重傷害，公訴人認告訴人乙○
    ○○所受傷害並非重傷害乙節，容有誤會。(二)、按車輛行駛至未劃分幹、支線道
    之無號誌交岔路口時，轉彎車應暫停讓直行車先行，道路交通安全規則第一０二
    條第一項第二款定有明文，被告駕車自應遵守上開規定，而參以當時天候晴、日
    間有自然光線、路面無缺陷等一切情狀，有彰化縣警察局道路交通事故調查報告
    表一件及現場照片八幀在卷可稽，被告顯無不能注意之情事，詎其於執行業務駕
    車途中，竟疏未注意左前方適有由告訴人騎乘之車牌號碼ＩＷＥ－七二０號重型
    機車、沿上開高速公路下右側道路由南往北方向前來之狀況，未禮讓告訴人乙○
    ○○騎乘之直行機車先行，即行貿然右轉，以致所駕車輛左車門與告訴人乙○○
    ○騎乘機車之右握把頂端發生擦撞，使告訴人乙○○○因而受有右手挫傷、右側
    肱骨頭骨折併脫位致永久性神經叢損傷、右上肢功能完全喪失之重傷害等傷害，
    被告自有業務上之過失，且其業務過失行為與告訴人所受之重傷害間，具有相當
    因果關係。而告訴人騎乘機車行經無號誌之交岔路口時，雖亦疏未注意減速慢行
    、作隨時停車之準備而與有過失，且因告訴人為直行車，具有優先路權，是被告
    之上開業務過失係屬肇事主因，告訴人之上開疏失則為肇事次因，然此仍無解於
    被告業務過失責任之成立。本件經送請臺灣省彰化縣區車輛行車事故鑑定委員會
    鑑定之結果，亦同認：「丙○○駕駛自小客貨車行經無號誌之交岔路口，轉彎車
    未停讓直行車先行，為肇事主因。乙○○○駕駛重機車行經無號誌之交岔路口，
    未減速慢行作隨時停車之準備，為肇事次因」，有臺灣省彰化縣區車輛行車事故
    鑑定委員會九十二年六月二日彰鑑字第九二０三九四號函附之鑑定意見書一份在
    卷可考（見調偵字偵查卷第九頁）。此外，復有雙方車損照片十幀在卷可佐，本
    件事證明確，被告前開業務過失犯行洵堪認定。
二、核被告所為，係犯刑法第二百八十四條第二項後段之業務過失致重傷害罪。又本
    件告訴人所受之傷害係屬重傷害一節，已詳述如前，公訴人認被告係犯刑法第二
    百八十四條第二項前段之業務過失傷害罪，容有未洽，惟起訴之社會基本事實均
    相同，且引用之條文項款均相同，僅罪名不同，不須變更法條。被告肇事後，於
    有偵查犯罪職權之機關或個人發覺其犯罪前，自動向前往現場處理本件車禍之員
    警吳木生坦承肇事而自首，且主動接受裁判一節，業據證人吳木生於原審到庭證
    述甚明（見原審卷第十八頁），應依自首之規定，減輕其刑。原審依據上述理由
    ，適用，刑法第二百八十四條第二項後段、第六十二條前段、第四十一條第一項
    前段，罰金罰鍰提高標準條例第一條前段、第二條，並審酌被告之業務過失程度
    （為肇事主因，惟告訴人乙○○○亦與有過失而為肇事次因）、因上開業務過失
    導致告訴人受有前開重傷害之無可彌補後果、犯罪後自首並坦承犯行，惟尚未與
    告訴人就民事賠償部分達成和解之犯罪後態度等一切情狀，量處被告有期徒刑六
    月之刑，並諭知易科罰金之折算標準。經核其認事用法俱無不合，量刑亦稱允適
    ，被告提起上訴猶執陳詞原判決量刑過重云云，非有理由，應予駁回。
據上論斷，應依刑事訴訟法第三百六十八條，判決如主文。
本案經檢察官甲○○到庭執行職務。
中      華      民      國      九十三  年      六      月      九      日
                                臺灣高等法院臺中分院刑事第七庭
                                      審判長法　官　林  榮  龍
                                            法　官  謝　說　容
                                            法　官　江　錫　麟
右正本證明與原本無異。
不得上訴。
                                            書記官　陳  振　海
中      華      民      國      九十三  年      六      月      十      日
附錄論罪科刑法條：
刑法第二百八十四條第二項：
  從事業務之人，因業務上之過失傷害人者，處一月以下有期徒刑、拘役或一千元以
  下罰金，致重傷者，處三年以下有期徒刑、拘役或二千元以下罰金。
                                                                        Ａ
